最高法院刑事判決　　　　　　九十六年度台上字第二九五九號
上　訴　人　台灣高等法院檢察署檢察官
被　　　告　甲○○
上列上訴人因被告違反毒品危害防制條例案件，不服台灣高等法
院中華民國九十六年三月十五日第二審判決（九十六年度上訴字
第八六號，起訴案號：台灣板橋地方法院檢察署九十五年度偵字
第二０一五號），提起上訴，本院判決如下：
    主  文
原判決撤銷，發回台灣高等法院。
    理  由
本件原判決以公訴意旨略稱：被告甲○○明知海洛因經毒品危害
防制條例列為第一級毒品，不得持有、販賣，竟自民國九十四年
十二月起至九十五年一月八日止，在台北縣永和市○○路上之全
家便利商店一帶，以每包新台幣（下同）五百元至一千元不等之
代價販賣第一級毒品海洛因予蘇中本，嗣於九十五年一月八日十
四時二十分許，蘇中本甫向被告購買海洛因一小包（淨重０‧０
三公克、毛重０‧二三公克），正欲施用之際，為警查獲，始查
悉係被告所售，經警向台灣板橋地方法院聲請核發搜索票，於九
十五年一月十三日前往台北縣永和市○○路二十五號其住處內搜
索，當場查獲海洛因六小包（淨重０‧二五公克、毛重一‧四五
公克）、注射針筒一支、分裝杓三支、分裝袋六十五個，因認被
告涉犯毒品危害防制條例第四條第一項之販賣第一級毒品海洛因
罪嫌。但經原審審理結果，認為不能證明被告犯罪，因而撤銷第
一審之科刑判決，改判諭知被告被訴販賣第一級毒品部分無罪，
另被訴持有第一級毒品部分公訴不受理。固非無見。
惟查：一、審理事實之法院，對於與被告被訴事實有關之證據，
應從各方面詳予調查，以期發現真實，苟有與待證事實相關之證
據尚未查竣，即難為有利或不利於被告之判斷。原判決認本案唯
一證人蘇中本指證被告販賣毒品，所稱如何以電話與被告聯絡，
及向被告購買毒品之時間、次數、交易地點均前後不一致，所言
是否屬實，不無可疑；且被告與蘇中本之行動電話通聯紀錄僅能
證明其等確有通話之事實，其餘查扣蘇中本及被告持有之毒品，
至多僅能證明蘇中本有施用毒品及被告持有毒品，均難作為被告
販賣毒品事實之認定等情。而依證人蘇中本於九十五年一月八日
下午警詢筆錄所載，警方於該日下午十四時二十分許在永和市○
○路一０四巷口查獲蘇中本持有毒品海洛因一包（淨重０‧０三
公克、毛重０‧二三公克），蘇中本供稱該毒品係於同日在永和
市○○路被告住處樓下向被告購得，「正準備找地點施打」即為
警查獲，嗣於檢察官訊問時亦供稱：伊自九十四年十二月開始向
被告購買毒品，約定之交易地點是「永和全家便利店外」，九十
五年一月八日被警查獲，在身上找到之毒品「是向陳（萬吉）買
的，就在永和市○○路附近交易的，我才向甲○○買不久就被捉
到了，那天我是用公共電話和甲○○聯絡的，當天我應是買了（
新台幣，下同）一千或五百元吧」等語（見本案第二０一五號偵
查卷第十五、十六、四五、四六頁），明確供述該查獲之毒品，
係甫向被告購得，並準備施用；又檢察官起訴書證據清單所附中
、永和市地圖，標有該所謂「全家便利商店」之詳細位置，蘇中
本所稱在被告住處樓下與被告為毒品交易，其地點似即指該「全
家便利商店」外而言，該所稱毒品交易地點亦難謂不明確。是蘇
中本於警詢及偵審中，對於其向被告購買毒品之時間、次數雖有
不完全一致之情形，但其依所稱交易地點與被告住處之地緣關係
，卷附電話通聯紀錄顯示被告使用之行動電話00000000
00號與蘇中本使用之行動電話門號0000000000號，
曾於九十五年一月三日五時三十二分許有通話紀錄，及蘇中本最
後一次甫購得毒品準備施用即為警查獲，扣押該毒品，復在被告
之住處查獲毒品多包各等情，參互以觀，各該證據資料，對於蘇
中本所述其向被告購買毒品之事實，能否謂均屬無可補強，自非
全無斟酌查明之餘地。原審未遑詳酌上述事證，深入查明慎斷，
即遽為被告有利之認定，自嫌調查職責未盡。二、依卷附台灣板
橋地方法院檢察署九十五年度毒偵字第七八八號被告違反毒品危
害防制條例案件之檢察官不起訴處分書所載，檢察官係就被告自
九十四年十二月某日起至九十五年一月十三日十時許止，連續「
施用海洛因」多次，涉犯毒品危害防制條例第十條第一項罪嫌之
事實，認與被告業經法院判刑確定部分（台灣板橋地方法院九十
四年度訴字第二六八八號）有連續犯裁判上一罪關係，為該確定
判決效力所及，作為其不起訴處分之理由，並未認定警方於九十
五年一月十三日下午十四時三十五分許在被告上址住處查扣之毒
品海洛因六包，亦屬被告於該案為供己施用而持有之毒品，有該
不起訴處分書可稽（見原審卷第六八、六九頁）。被告持有該六
包毒品海洛因之犯行，自難謂併在該案檢察官不起訴處分之範圍
。原審未詳加查究，竟謂本案檢察官係將業已不起訴處分確定之
「被告持有上開扣押物部分」之事實，違背刑事訴訟法第二百六
十條之規定重新起訴，而就該部分另行諭知公訴不受理，其認定
事實與卷內訴訟資料不符，亦難認允洽。以上或為上訴意旨所指
摘，或為本院得依職權調查之事項，應認原判決有撤銷發回更審
之原因。又本件檢察官起訴書記載被告連續販賣第一級毒品予蘇
中本，並為警在其住處查獲扣案毒品海洛因六包等物，涉犯毒品
危害防制條例第四條第一項之販賣第一級毒品罪嫌，扣案毒品請
依同條例第十八條第一項前段宣告沒收等情，公訴意旨係認被告
持有毒品與販賣毒品行為具實質上一罪關係，則該持有毒品部分
應認為得上訴於第三審法院，本院既認被告被訴涉犯販賣第一級
毒品罪嫌有撤銷發回之原因，該持有毒品部分自應一併發回（本
院六十九年台上字第二０三七號判例要旨參照），附予敘明。
據上論結，應依刑事訴訟法第三百九十七條、第四百零一條，判
決如主文。
中　　華　　民　　國　九十六　年　　五　　月  三十一  日
                      最高法院刑事第六庭
                          審判長法官  呂　潮　澤
                                法官  吳　昆　仁
                                法官  孫　增　同
                                法官  趙　文　淵
                                法官  吳　　　燦
      本件正本證明與原本無異
                                      書  記  官
中　　華　　民　　國　九十六　年　　六　　月    五    日
                                                H
